【裁判字號】    92,簡,315
【裁判日期】    921111
【裁判案由】    返還公法上不當得利
【裁判全文】
高雄高等行政法院簡易判決                          九十二年度簡字第三一五號
    原      告  中央健康保險局南區分局
    代  表  人  甲○○○
    訴訟代理人  丙○○
    被      告  乙○○
右當事人間因返還公法上不當得利事件，原告提起行政訴訟。本院判決如左：
    主  文
被告應給付原告新台幣肆萬伍仟陸佰貳拾肆元，及自民國九十二年九月二十四日起至
清償日止，按年息百分之五計算之利息。
訴訟費用由被告負擔。
    事實及理由
一、緣被告於民國（下同）九十一年六月十四日取得團聚事由，領有台灣地區旅行證
    （旅行證號為：九一入出字第三三八０六九五八號），自九十一年十月十五日始
    得參加全民健康保險，在此之前，並不符合全民健康保險之保險資格。惟被告卻
    於九十一年七月二十日至同年月十月八日期間，以全民健康保險對象身分就醫，
    致原告支出健保醫療費用共計新台幣（下同）四五、六二四元，原告於九十二年
    四月二十九日以健保南醫字第０九二二０００一七三號函催告被告於九十二年五
    月十日前繳還上開醫療費用，因被告迄今仍未返還，原告遂依公法上不當得利之
    法律關係，聲明求為判決如主文等語。被告則未提出書狀作何聲明及陳述。
二、按「本保險之保險對象分為被保險人及其眷屬。」、「不符前項資格規定，而在
    臺灣地區領有居留證明文件，並符合第八條所定被保險人資格或前條所定眷屬資
    格者，自在臺居留滿四個月時起，亦得參加本保險為保險對象。但符合第八條第
    一項第一款第一目至第三目所定被保險人資格者，不受四個月之限制。」全民健
    康保險法第七條及第十條第二項分別定有明文。
三、經查，本件原告所主張之前開事實，業據其提出原告九十二年四月二十九日健保
    南醫字第０九二二０００一七三號函、回執及中央健康保險局保險對象門診就醫
    紀錄明細表附卷可稽，被告既未提出任何書狀以供本院斟酌，原告前揭之主張，
    洵堪採信。
四、次按，全民健康保險制定之目的，係為增進全體國民健康，辦理全民健康保險，
    以提供醫療保健服務，全民健康保險法第一條定有明文。再者，全民健康保險係
    屬於強制性保險，故該法具公法性質，因該法律關係所生之爭執即屬公法事件。
    本件被告既不符合全民健康保險之保險資格，卻於九十一年七月二十日至同年十
    月八日以全民健康保險對象身分就醫，致原告支出健保醫療費用四五、六二四元
    ，被告即屬因無法律上之原因而受有利益，致他人受損害，而構成公法上之不當
    得利，至屬明確。
五、綜上所述，原告依據公法上不當得利之法律關係，提起一般給付之訴，請求被告
    返還四五、六二四元，及自起訴狀繕本送達被告翌日即九十二年九月二十四日起
    至清償日止，按年息百分之五計算之法定遲延利息，即有理由，應予准許，並不
    經言詞辯論為之。
據上論結，本件原告之訴為有理由，爰依行政訴訟法第二百三十三條第一項、第二百
三十六條、第一百九十五條第一項前段、第九十八條第三項前段，判決如主文。
中      華      民      國    九十二    年      十一    月      十一    日
                              高雄高等行政法院第二庭
                                          法      官  蘇秋津
右為正本係照原本作成。
如不服本判決，應於送達後二十日內，向本院提出上訴狀並表明上訴理由，如於本判
決宣示後送達前提起上訴者，應於判決送達後二十日內補提上訴理由書（須按他造當
事人人數附繕本）。
提起上訴應預繳送達用雙掛號郵票七份（每份三十四元）。
中      華      民      國    九十二    年      十一    月      十一    日
                                          法院書記官  陳嬿如
附註：
行政訴訟法第二百三十五條（第一項、第二項）：
對於適用簡易程序之裁判提起上訴或抗告，須經最高行政法院之許可。
前項許可，以訴訟事件所涉及之法律見解具有原則性者為限。


司法院資訊處製作；財團法人民間司法改革基金會備份。
